臺灣臺中地方法院民事判決　九十年度訴字第三五六八號
　　原　　　告　甲○○
　　被　　　告　乙○○
右當事人間請求清償借款事件，本院判決如左：
    主    文
原告之訴及假執行之聲請均駁回。
訴訟費用由原告負擔。
    事    實
甲、原告方面：
一、聲明：
（一）被告應給付原告新台幣（下同）六十九萬四千一百元，及自起訴狀繕本送達被告翌日
      起至清償日止，按週年利率百分之五計算之利息。
（二）願供擔保請准為假執行宣告。
二、陳述：
（一）原告與被告為姊弟關係，被告自民國八十二年起，即陸續向原告借款。起初原告應被
      告之要求，皆以電匯之方式將借款匯至被告臺灣銀行霧峰分行之帳戶，然被告三次借
      款均未清償，故嗣後被告欲再借款時，原告遂於交付借款之同時，要求被告須簽發同
      額之支票用以清償借款，惟該四紙支票屆期提示亦均未獲付款。總計被告前後共向原
      告借款七次，金額達新台幣（下同）六十九萬四千一百元。又上開借款雖經原告屢次
      催討，被告仍置之不理，為此依消費借貸之法律關係，請求被告給付前開欠款，及自
      起訴狀繕本送達翌日起至清償日止，按週年利率百分之五計算之遲延利息。
（二）又原告因教育程度不高，不會書寫匯款金額之國字大寫部分，因而於三次電匯時，皆
      央請配偶張慶陽（已去世）前往金融機構匯款，故匯款單上係記載張慶陽為匯款人，
      惟消費借貸關係仍係存在於兩造間，併此敘明。
三、證據：提出匯款單三張、支票及退票理由單各四紙（均影本）為證；並聲請訊問證人陳
    世宗。
乙、被告方面：
一、聲明：
（一）原告之訴及假執行之聲請均駁回。
（二）如受不利判決，願供擔保免為假執行。
二、陳述：
（一）按稱消費借貸者，謂當事人約定，一方移轉金錢或其他代替物之所有權於他方，而他
      方以種類、品質、數量相同之物返還之契約；消費借貸，因金錢或其他代替物之交付
      而生效力，修正前民法第四百七十四條、第四百七十五條分別定有明文。換言之，金
      錢消費借貸契約之成立生效，除須貸與人有金錢之交付外，尚須約定借用人以相同之
      物返還，始足當之，否則僅有金錢之交付，而無返還之約定者，尚非借貸。又按當事
      人主張有利於己之事實者，就其事實有舉證之責任，民事訴訟法第二百七十七條前段
      定有明文。是主張金錢借貸者，因屬要物契約，應由貸與人就金錢交付之事實負舉證
      之責，並證明雙方有借貸之意思表示合致（最高法院六十九年度台上字第三五四六號
      判例意旨參照）。再支
      票乃文義證券及無因證券，證券上之權利義務悉依證券上所載文句而決定其效力，從
      而支票上權利，依支票文義而發生，與其基礎之原因關係各自獨立，支票上權利之行
      使不以其原因關係存在為前提，故其原因關係不存在或無效時，執票人仍得依支票文
      義行使其權利（最高法院四十九年度台上字第三三四號判例意旨參照）。從另一角度
      言，支票既屬無因證券，即不得以支票之有效主張其原因關係之存在，此應為當然之
      解釋。
（二）經查：兩造之間並無任何消費借貸關係存在。原告提出之支票四紙係被告簽發予友人
      週轉之用，並非簽發予原告；而匯款單三張之匯款名義人亦非原告。從而，原告並未
      證明兩造間之消費借貸關係存在，揆諸前揭說明，自應令其負敗訴之不利益責任。
三、證據：聲請訊問證人陳蘇玉鳳及蘇欽祥。
    理    由
一、本件原告起訴主張：被告自八十二年起，即陸續向原告借款共七次，金額達六十九萬四
　　千一百元。前三次之借款，原告皆依被告之指示，以電匯之方式將款項匯入被告在臺灣
    銀行霧峰分行之帳戶，惟因原告之教育程度不高，不會書寫匯款金額之國字大寫部分，
    乃託原告之夫張慶陽代為匯款，故三張匯款單上皆記載張慶陽為匯款名義人，實則消費
    借貸關係仍存於兩造之間。嗣因上揭三筆借款被告並未清償，故當原告於交付後四筆借
    款時，每次均要求被告簽發同額之支票以確保借款之受償，然該四紙支票經原告屆期提
    示後仍未兌現。為此依消費借貸之法律關係，請求被告給付前開全部欠款，及自起訴狀
    繕本送達翌日即九十年十一月十五日起至清償日止，按週年利率百分之五計算之遲延利
    息等語。
二、被告則以：兩造並無任何消費借貸關係存在，原告所提三張匯款單之匯款金額，確經被
    告受領無誤，然該三筆匯款，係原告之夫張慶陽生前經營六合彩組頭時，被告向其簽注
    贏得之彩金，與原告無關。又原告另外提出之支票四張，確係被告所簽發，然該四張支
    票係被告提供友人週轉之用，不知何故輾轉為原告所取得，惟無論如何，被告並無原告
    所稱向其借貸之事實，原告之請求為無理由等語，資為抗辯。
三、按「當事人主張有利於己之事實者，就其事實有舉證之責任」，民事訴訟法第二百七十
    七條前段定有明文。本件原告主張兩造之間有多筆消費借貸之事實，惟被告否認，原告
    自應就消費借貸契約成立及借款交付之事實，負舉證之責。經查：
（一）本件原告固提出支票及退票理由單四紙，以為兩造確有四筆金錢借貸之證明，惟按票
      據為無因證券，票據債權人就其取得票據之原因，固不負證明之責任，惟執票人如主
      張票據係發票人向其借款而簽發交付，而發票人抗辯未收受借款，消費借貸並未成立
      ，則就借款已交付之事實，自應由執票人負舉證責任（最高法院八十九年度台上字第
      八五號、八十三年度台上字第五二六號判決意旨參照）。本件被告已抗辯並無收受借
      款之事實，原告復無其他舉證以實其說，參諸前開說明，自應就此部分令原告承擔敗
      訴之不利益。
（二）原告另提出匯款單三張，以為兩造另三筆借款契約存在之證明。惟從匯款單之形式觀
      之，匯款人為原告之夫張慶陽，並非原告本人。原告雖於書狀中陳稱：係因教育程度
      不高，不會書寫國字大寫金額，故託張慶陽代為辦理匯款事宜等語。惟其於言詞辯論
      中，竟又當庭陳稱：因先生張慶陽長年生病，致系爭幾筆借款亦不敢讓其得知等語。
      則原告所為陳述，不無前後矛盾。原告對於張慶陽之匯款確係受其委託一事，復無法
      提出任何之證據方法以供本院調查，其此部分之舉證亦有未足。
（三）原告聲請訊問證人陳世宗，惟依陳世宗所證：其係經由原告家庭成員之轉述，得知被
      告向原告之夫張慶陽借款之事實。則陳世宗之證言內容，亦不足為原告有利之認定，
      原告之主張難信為真正。
四、從而，原告無法舉證證明兩造之間確有消費借貸關係存在，其提起本件訴訟，請求被告
    給付未償之借款六十九萬四千一百元，及自起訴狀繕本送達翌日起至清償日止，按週年
    利率百分之五計算之遲延利息，即屬無據，應予駁回。原告之訴既經駁回，其假執行之
    聲請即失所附麗，應併予駁回。
五、本件事證已臻明確，被告聲請訊問證人陳蘇玉鳳及蘇欽祥，惟經本院訊問後，認渠等對
    本件案情並未明瞭，渠等所為之證言與本件判決之結果無影響，僅附敘如上。
六、結論：本件原告之訴為無理由，依民事訴訟法第七十八條，判決如主文。
中　　　華　　　民　　　國　　九十一　　年　　　四　　　月　　　十二　　日
                            臺灣臺中地方法院民事第四庭
~B審判長法官　張恩賜
~B法　　　官　許秀芬
~B法　　　官　鄧敏雄
右為正本係照原本作成。
如對本判決上訴，須於判決送達後廿日內向本院提出上訴狀。
中　　　華　　　民　　　國　　九十一　　年　　　四　　　月　　　十　　　日
~B法院書記官　黃惠君
